臺灣臺北地方法院民事判決　　　　　　　　　　　　九十三年度訴字第三三四七號
　　原　　　告　甲○○○保險股份有限公司
　　法定代理人　丁○○
　　訴訟代理人　丙○○
　　被　　　告　乙○○
當事人間請求清償借款事件，本院於民國九十三年八月三十一日言詞辯論終結，判決
如下
    主  文
被告應給付原告新台幣伍拾壹萬柒仟肆佰柒拾貳元，及自民國九十三年五月二十九日
起至清償日止，按年利率百分之七點七五計算之利息。
訴訟費用由被告負擔。
    事實及理由
一、本件依兩造所簽訂之借據約定書第二三條前段之約定，如因本契約而涉訟時，同
    意以臺灣臺北地方法院即本院為第一審管轄法院，本院就本件自有管轄權，合先
    敘明。
二、原告主張：訴外人蔡仁發分別於民國八十九年八月十八日及九月七日邀同被告乙
    ○○為連帶保證人，向原告借款二筆各新台幣（下同）六萬元及一百九十四萬元
    ，合計二百萬元，立有借據二紙交其收執，約定借款期限均至一百零九年八月十
    八日止，共計二十年，並均自借款日起每滿一個月為一期，共分二四０期，每期
    攤付本金及利息一次，利息均自借款日起至屆滿二年前一日止按年息百分之七點
    二計算，屆滿二年之日起改按其當時與本件借款同種類貸款之新申貸件未優待利
    率計付利息，爾後並同意依其於每年三月及九月或因國內外情勢變遷所定新利率
    計付利息（目前為年利率百分之七點七五）。若有一期未按時給付，全部借款即
    視為到期，應立即一次清償全部本金、利息、違約金及為實現債權支出之費用。
    詎訴外人蔡仁發自九十一年十二月十九日起即未依約給付本息，經其依法聲請臺
    灣基隆地方法院（下稱基隆地院）強制執行被告所有不動產拍賣求償後，獲償部
    分在案，惟尚不足本金五十一萬七千四百七十二元及自九十三年五月二十九日起
    應付之利息迄未清償，被告為蔡仁發之連帶保證人，依法自應負連帶清償責任，
    為此提起本件訴訟等語。並聲明：如主文第一項所示。
三、被告則以：伊應負連帶保證責任，契約上亦是伊的簽名，惟因與原告間還有保險
    問題尚未解決，而伊目前一天僅有五百元薪資，實無力清償借款，若原告解決保
    險金問題，伊就可以清償等語，資為抗辯。並聲明：原告之訴駁回。
四、得心證之理由：
（一）本件原告主張之事實，已據其提出借據、約定書各二紙及基隆地院民事執行處
      九十三年執字第一○四號強制執行金額計算書分配表一件為證，並為被告所不
      否認，自堪信原告主張為真實。
（二）被告雖辯稱略以：伊目前一天僅有五百元薪資，實無力清償借款，惟如原告解
      決保險金問題，伊就可以清償云云。然查，被告既不否認確有擔任訴外人蔡仁
      發向原告借款之連帶保證人，且不爭執前開借據及強制執行金額計算書分配表
      為真正，而無力清償借款並不得據為免除債務之理由，即應負連帶保證人責任
      。至兩造間縱尚有保險問題待解決，惟顯尚未經確定判決認定原告負有任何金
      錢債務，被告自尚無從主張抵銷，是被告上開所辯即均無可取。
（三）按（消費借貸之）借用人應於約定期限內，返還與借用物種類、品質、數量相
      同之物，未定返還期限者，借用人得隨時返還，貸與人亦得定一個月以上之相
      當期限，催告返還。民法第四百七十八條定有明文。又遲延之債務，以支付金
      錢為標的者，債權人得請求依法定利率計算之遲延利息。但約定利率較高者，
      仍從其約定利率。當事人得約定債務人不履行債務時，應支付違約金。同法第
      二百三十三條第一項、第二百五十條第一項亦分別明定。又連帶保證者，乃保
      證人與主債務人連帶負債務履行責任之保證，具有連帶債務之性質。保證債務
      ，除契約另有訂定外，包含主債務之利息、違約金、損害賠償及其他從屬於主
      債務之負擔；另連帶債務之債權人，得對債務人中之一人或數人，同時或先後
      請求全部或一部之給付，民法第七百三十九條、第七百四十條、第二百七十三
      條第一項分別定有明文。查，訴外人蔡仁發既積欠原告五十一萬七千四百七十
      二元及如其聲明（按即如主文第一項）所示之利息，被告為蔡仁發之連帶保證
      人，自應就蔡仁發上開借款負連帶清償之責。
（四）從而，原告依借貸及連帶保證契約請求被告給付借款五十一萬七千四百七十二
      元，及如主文第一項所示之利息為有理由，應予准許。
五、訴訟費用負擔之依據：民事訴訟法第七十八條。
中　　　華　　　民　　　國　　九十三　　年　　  九  　　月　　 十四 　　日
                           民事第三庭     法      官    張明輝
正本係照原本作成
如對本判決上訴，須於判決送達後廿日內向本院提出上訴狀
中　　　華　　　民　　　國　　九十三　　年　　  九  　　月　　 十四　　 日
                                          法院書記官    周其祥
